【裁判字號】    97,審訴,3446
【裁判日期】    980206
【裁判案由】    毒品危害防制條例
【裁判全文】
臺灣桃園地方法院宣示判決筆錄        97年度審訴字第3446號
公  訴  人  臺灣桃園地方法院檢察署檢察官
被      告  乙○○
指定辯護人  本院公設辯護人甲○○
上列被告因違反毒品危害防制條例案件，於中華民國98年2 月6
日下午4 時許，在本院第10法庭宣示判決，出席職員如下：
          法  官  林靜梅
          書記官  林韡婷
法官起立朗讀判決主文、犯罪事實要旨、處罰條文、附記事項，
及告以上訴限制、期間並提出上訴狀之法院，且諭知記載其內容
：
一、主  文：
    乙○○施用第一級毒品，累犯，處有期徒刑壹年，扣案之第
    一級毒品海洛因共貳包（驗餘合計毛重零點柒伍公克）均沒
    收銷燬之；又施用第二級毒品，累犯，處有期徒刑陸月；應
    執行有期徒刑壹年月，扣案之第一級毒品海洛因共貳包（
    驗餘合計毛重零點柒伍公克）均沒收銷燬之。
二、犯罪事實要旨：
    緣乙○○於民國88年間因施用毒品案件，經本院以88年度毒
    聲字第475 號裁定送觀察、勒戒後，因認無繼續施用毒品之
    傾向，於88年2 月10日執行完畢釋放所，並經臺灣桃園地方
    法院檢察署檢察官以88年度偵字第1425號為不起訴處分而確
    定在案。於91年間又因施用毒品案件，本院以91年度毒聲字
    第3680號裁定觀察、勒戒後，因認有繼續施用毒品之傾向，
    復經本院以92年度毒聲字第195 號裁定送強制戒治，嗣經本
    院以92年度毒聲字第1803號裁定停止戒治，於93年1 月19日
    保護管束期滿視為強制戒治期滿而執行完畢，該次施用毒品
    犯行，並經本院以92年度桃簡字第793 號判決判處有期徒刑
    3 月確定，於93年1 月29日經易科罰金而執行完畢。於92年
    間因違反槍砲彈藥刀械管制條例案件，經本院以92年度桃簡
    字第388 號判處有期徒刑3 月，罰金新臺幣10萬元確定，於
    92年11月28日經易科罰金而執行完畢。同年間另因持有毒品
    案件，經本院以92年度桃簡字第1476號判決判處有期徒刑3
    月確定，於93年2 月27日經易科罰金而執行完畢。(一)於94年
    間因施用毒品案件，經本院以94年度桃簡字第1480號判決判
    處有期徒刑5 月確定；(二)同年間因連續施用第一級毒品案件
    ，經本院以94年度訴字第2391號判決判處有期徒刑11月確定
    ；(三)又因轉讓毒品案件，經本院以95年度訴字第480 號判決
    判處有期徒刑8 月確定；(四)因施用毒品案件，經本院以95年
    度桃簡字第1011號判決判處有期徒刑5 月確定；(五)於95年間
    因施用第一級毒品案件，經本院以95年度訴字第1815號判決
    判處有期徒刑11月確定，上開(一)、(二)、(三)、(四)、(五)罪並經本
    院以96年度聲減字第1228號裁定減刑並分別定應執行有期徒
    刑1 年1 月（(一)、(二)、(三)、(四)部分）及5 月又5 日（(五)部分
    ）確定，於96年8 月24日徒刑易科罰金而執行完畢（於本案
    皆構成累犯）。詎其仍不知悔改，復基於施用第一、二級毒
    品之犯意，分別於97年9 月19日下午6 時25分許為警採尿時
    起回溯26、96小時內某時，在臺灣某不詳處所，施用第一級
    毒品海洛因及第二級毒品甲基安非他命各1 次。嗣於97年9
    月17日下午3 時50分許，在桃園縣八德市大伙房7 號之1 為
    警查獲，並扣得第一級毒品海洛因2 包（驗前合計毛重0.77
    公克，因鑑驗使用費失0.02公克，驗餘合計毛重0.75公克，
    含與毒品無法析離之包裝袋2 個），始悉上情。
三、處罰條文：
    毒品危害防制條例第10條第1 項、第2 項、第18條第1 項前
    段，刑法第11條、第47條第1 項、第51條第5 款。
四、附記事項：
  (一)扣案之第一級毒品海洛因共2 包，其中包裝袋部分，依現行
    檢驗方式乃以刮除方式為之，包裝袋上仍會摻殘若干毒品無
    法分離，應一體視為毒品部分，而依毒品危害防制條例第18
    條第1 項前段規定宣告均沒收銷燬之。至鑑驗費失之毒品部
    分，既已滅失，爰不另為沒收銷燬之宣告。
  (二)按毒品危害防制條例第18條第1 項中段有「查獲之第3 、4
    級毒品及製造或施用毒品之器具，無正當理由而擅自持有者
    ，均沒入銷燬之」之規定，及同條例第19條第1 項有「犯第
    4 條至第9 條、第12條、第13條或第14條第1 項、第2 項之
    罪者，其供犯罪所用或因犯罪所得之財物均沒收」之規定，
    均屬其他法律有沒收之特別規定，自應優先適用。然上開條
    例18條第1 項中段所規定之「沒入銷燬」之性質係屬行政秩
    序罰，屬行政機關依行政程序科罰之權限，法院自不得越權
    於判決內諭知沒入銷燬（最高法院92年度臺上字第2718號判
    決意旨參照）。故查，本案扣案之透明結晶1 包，毛重0.46
    公克，因鑑驗使用0.02公克，驗餘毛重0.44公克，含麻黃素
    成分一節，有臺灣檢驗科技股份有限公司濫用藥物檢驗報告
    1 份在卷可參，而依毒品危害防制條例第2 條規定，麻黃屬
    毒品先驅原料，再依行政院94年1 月14日院臺法字第094008
    0295-A號公告之毒品之分級及品項，第4 級毒品包括毒品先
    驅原料，故扣案麻黃素為毒品先驅原料而屬第4 級毒品，依
    上開說明，依法不得宣告沒入銷燬，併予敘明。
  (三)扣案之殘渣袋3 個，卷內無相關證據證明尚有毒品殘餘物，
    又無法證明為被告所有，亦不予宣告沒收。
五、協商判決除有刑事訴訟法第455 條之4 第1 項第1 款於本訊
    問程序終結前，被告撤銷協商合意或檢察官撤回協商聲請者
    ；第2 款被告協商之意思非出於自由意志者；第4 款被告所
    犯之罪非第455 條之2 第1 項所定得以協商判決者；第6 款
    被告有其他較重之裁判上一罪之犯罪事實者；第7 款法院認
    應諭知免刑或免訴、不受理者情形之一，及違反同條第2 項
    「法院應於協商合意範圍內為判決；法院為協商判決所科之
    刑，以宣告緩刑或2 年以下有期徒刑、拘役或罰金為限」之
    規定者外，不得上訴。
六、如有前述例外得上訴之情形，又不服本件判決，得自收受判
    決送達後10日內，向本院提出上訴書狀，上訴於第二審法院
    。
中    華    民    國    98    年     2    月     6    日
                  臺灣桃園地方法院刑事庭
                              法  官  林靜梅
                              書記官  林韡婷
以上正本證明與原本無異。
                              書記官  林韡婷
中    華    民    國    98    年     2    月     6    日
附錄本案論罪科刑依據之法條：
毒品危害防制條例第10條
施用第一級毒品者，處 6 月以上 5 年以下有期徒刑。
施用第二級毒品者，處 3 年以下有期徒刑。


司法院資訊處製作；財團法人民間司法改革基金會備份。
